臺灣臺南地方法院交通事件裁定　　　　 95年度交聲字第731號
原處分機關　交通部公路總局嘉義區監理所臺南監理站
異議人即受
處分人　　　甲○○
上列受處分人因違反道路交通管理處罰條例案件，對於交通部公
路總局嘉義區監理所臺南監理站中華民國95年7月5日所為之裁決
處分（處分案號：嘉監南字第裁74-S00000000號），聲明異議，
本院裁定如下：
    主  文
原處分關於「罰鍰新臺幣肆萬玖仟伍佰元」部分撤銷。
其餘異議駁回。
    理  由
一、原處分意旨略以：異議人即受處分人甲○○（下稱異議人）
    經台南市警察局第二分局製單舉發於民國95年6月23日凌晨3
    時14分許，駕駛車牌號碼1875-MF號自小客車，在台南市○
    ○路與府前路口，「飲酒駕車，經警酒測其吐氣所含酒精濃
    度0.81MG/L」。原處分機關即交通部公路總局嘉義區監理所
    台南監理站復以違規事實屬實，乃依修正後即裁決時之道路
    交通管理處罰條例（下稱處罰條例）第35條第1項第1款之規
    定，裁處異議人罰鍰新臺幣（下同）49500元，吊扣駕駛執
    照12個月等語。
二、本件異議意旨略以：異議人於前開時地因酒精濃度超過規定
    標準，遭警查獲舉發，並經裁決處49500元之罰緩，惟基於
    一事不二罰，請求撤銷原裁定等語。
三、按汽車駕駛人飲用酒類或其他類似物後其吐氣所含酒精濃度
    超過每公升0.25毫克或血液中酒精濃度超過百分之0.05以上
    者，不得駕車，道路交通安全規則第114條第2款定有明文。
    又汽車駕駛人，駕駛汽車經測試檢定有酒精濃度超過規定標
    準者，處15000元以上60000元以下罰鍰，並當場移置保管其
    車輛及吊扣其駕駛執照1年，處罰條例第35條第1項第1款亦
    有明定。
四、次按行政罰法第5條規定：「行為後法律或自治條例有變更
    者，適用行政機關最初裁處時之法律或自治條例。但裁處前
    之法律或自治條例有利於受處罰者，適用最有利於受處罰者
    之規定。」（本法業經總統於94年2月5日，以華總一義字第
    09400016841號令公布，並自95年2月5日開始施行），顯見
    行政罰法係採「從新從輕」原則，亦即違反行政法之義務之
    行為後，如法律或自治條例有變更，則行政裁處之法律適用
    ，原則上從新法即裁處時之法律，例外始從對被告較有利之
    舊法即行為時法。而本件違規行為後，道路交通管理處罰條
    例於94年12月28日修正公布，並於95年7月1日起施行，關於
    酒精濃度超過規定標準者，經比較修正前後該條例第35條第
    1項規定，受處分人行為時之法律即修正前之規定並無較有
    利於受處分人之情事，故依前揭行政罰法之規定，本件應適
    用裁處時即修正後之法律處罰，附此敘明。
五、經查：
  (一)異議人對上開經警舉發酒後駕車並檢測其呼氣所含酒精濃度
    達0.81MG/L之違規事實，坦承不諱，並有台南市警察局南市
    警交字第S00000000號舉發違反道路交通管理事件通知單、
    原處分機關嘉監南字第裁74-S00000000號裁決書各1紙附卷
    ，暨本院依職權調閱之臺灣臺南地方法院95年度交簡字第
    1929號刑事案件卷宗可資佐證，此部分事實當可認定。原處
    分機關以異議人違規事實屬實，依處罰條例第35條第1項第1
    款之規定，裁處異議人罰鍰49500元，吊扣駕駛執照12 個月
    ，自有其依據。
  (二)按95年2月5日生效之行政罰法第26條第1項規定，一行為同
    時觸犯刑事法律及違反行政法上義務規定者，依刑事法律處
    罰之。但其行為應處以其他種類行政罰或得沒入之物而未經
    法院宣告沒收者，亦得裁處之。究其立法目的，一行為同時
    觸犯刑事法律及違反行政法上義務規定時，由於刑罰與行政
    罰同屬對不法行為之制裁，而刑罰之懲罰作用較強，故依刑
    事法律處罰，即足資警惕時，實無一事二罰再處行政罰之必
    要，且刑事法律處罰，由法院依法定程序為之，較符合正當
    法律秩序，應予優先適用，但罰鍰以外之沒入或其他種類行
    政罰，因兼具維護公共秩序之作用，為達行政目的，行政機
    關仍得併予裁處。再者，其他種類行政罰，係指違反行政法
    上之義務應受「裁罰性」之「不利處分」，依行政罰法第二
    條規定，包括限制或禁止行為之吊扣證照處分，合先敘明。
  (三)本件異議人飲用酒類，已達不能安全駕駛動力交通工具之程
    度，竟仍駕駛上開自小客車上路，業經本院以95年度交簡字
    第1929號刑事簡易判決判處拘役50日，如易科罰金，以銀元
    300 元即900元折算一日，有本院刑事簡易判決1紙在卷可按
    ，該判決業於95年10月5日確定，並於95年12月22日易科罰
    金執行完畢，有台灣臺南地方法院檢察署95年度執字第6199
    號執行卷宗可參。異議人酒後駕車之行為同時觸犯刑法及違
    反行政法上義務，並經本院之刑事判決確定，揆諸前揭說明
    ，裁處罰鍰部分自無從再適用行政罰之必要。原處分機關逕
    以異議人酒精濃度超過規定標準，對其裁處罰鍰49500元，
    尚有未洽。至吊扣駕駛執照12個月部分，乃裁罰性之不利處
    分，為達抑止酒後駕車之不法行為，維護道路交通用路權人
    之生命、身體之安全法益，依行政罰法第26條但書之規定，
    得裁處之。
六、綜上，異議人此部分之異議為有理由，自應由本院將原裁決
    有關異議人酒後駕車之裁罰部分撤銷，另為主文第2項所示
    不罰之裁定。
據上論斷，應依道路交通管理處罰條例第87條第2項、道路交通
案件處理辦法第20條，裁定如主文。
中　　華　　民　　國　　96　　年　　3 　　月　　26　　日
　　　　　　　　　　　交通法庭法　官　蔡直青
以上正本證明與原本無異。
如不服本裁定，應於收受送達後5日內向本院提出抗告狀。（應
附繕本）
   　　　　　　　　　　　　　書記官　劉鴻瑛
中　　華　　民　　國　　96　　年　　3 　　月　　30　　日
